【裁判字號】    97,聲,1810
【裁判日期】    970827
【裁判案由】    選任臨時管理人
【裁判全文】
臺灣臺中地方法院民事裁定              97年度聲字第1810號
聲  請  人  甲○○
相  對  人  漢統實業有限公司
上列聲請人聲請選任漢統實業有限公司臨時管理人事件，本院裁
定如下：
    主      文
聲請駁回。
聲請程序費用新台幣壹仟元由聲請人負擔。
    理      由
一、按解散之公司除因合併、分割或破產而解散外，應行清算，
    公司法第24條定有明文，上揭規定，依同法第26條之規定，
    公司經中央主管機關廢止登記者準用之。又無限公司之清算
    ，以全體股東為清算人，但本法或章程另有規定或經股東決
    議，另選清算人者，不在此限；不能依第79條規定定其清算
    人時，法院得因利害關係人之聲請，選派清算人，同法第79
    條及第81條亦有明文，依同法第113條之規定，並為有限公
    司所準用。次按，董事會不為或不能行使職權，致公司有受
    損害之虞時，法院因利害關係人或檢察官之聲請，得選任一
    人以上之臨時管理人，代行董事長及董事會之職權，但不得
    為不利於公司之行為，此項規定並為董事準用之，公司法第
    208條之1第1項、第108條第4項固有明文，惟公司法第208條
    之1第1項既定為選任臨時管理人，自係指該公司有急切需董
    事處理之具體事項，因全體董事不能行使職權，致公司業務
    停頓有受損害之虞，影響股東權益及國內經濟秩序時，始有
    選任臨時管理人代行董事職權之必要（公司法第208條之1立
    法理由參照）。倘公司已遭撤銷、廢止登記或解散時，非為
    維持公司業務之正常營運，即應進入清算程序，選任清算人
    ，由清算人進行了結現務，尚不在公司法第208條之1適用之
    列，無再選任臨時管理人之必要。
二、本件聲請意旨略以：相對人漢統實業有限公司（下稱漢統公
    司）為抒困資金，於民國81年12月24日邀同聲請人為連帶保
    證人，向台北富邦商業銀行股份有限公司舉債借款新台幣（
    下同）284萬元及78萬元二筆款項，合計362萬元，截至91年
    3月8日為止，尚欠本息3,388,813元，經由聲請人代為清償
    完畢，相對人公司負責人劉東成生前曾允諾同意將坐落台中
    市○區○村段213-85地號土地，地目建，面積2693平方公尺
    ，權利範圍10000分之33，及同段11371建號（即門牌號碼：
    台中市○區○○路575號6樓之6）房屋所有權移轉登記予聲
    請人，不料其於96年12月28日死亡，其繼承人劉通森年紀高
    達八十餘歲，不適合擔任臨時管理人，股東乙○○出資額為
    749,000元，僅次於劉東成，故為保聲請人之權益，故聲請
    本院選任股東乙○○為臨時管理人等語。
三、經查，漢統公司除董事乙○○外，尚有股東陳秀娟、邱劉省
    、邱清溪，該公司並於92年11月25日經經濟部以92年11月25
    日經授中字第09234810320號函廢止在案，此有該公司變更
    登記事項卡可稽。又劉東成業於96年12月28日死亡，亦有戶
    籍謄本為憑。依首揭規定，除該公司章程另有規定或經股東
    決議，另選清算人外，即應以全體股東為清算人。本件聲請
    人聲請法院選任臨時管理人之目的僅在行使其權利，該公司
    既經解散，自無公司業務停頓受有損害之虞，影響股東權益
    及國內經濟秩序，而有選任臨時管理人代行董事之情形存在
    ，況聲請人本可查明相對人是否曾經清算完結，或曾經選任
    清算人，或認全體股東為清算人均代表該公司，而就其主張
    之債權行使其權利。從而，聲請人聲請本院選任公司臨時管
    理人，與法尚有未合，應予駁回。
四、依非訟事件法第21條第2項、民事訴訟法第95條、第78條，
    裁定如主文。
中    華    民    國    97    年    8     月    27    日
                  民事第三庭  法  官  許石慶
正本係照原本作成。
如對本裁定不服，應於裁定送達後10日內向本院提出抗告狀，並
繳納抗告裁判費新臺幣1,000元。
中    華    民    國    97    年    8     月    27    日
                              書記官


司法院資訊處製作；財團法人民間司法改革基金會備份。
